臺灣臺南地方法院民事判決　　　　　　　 96年度婚字第339號
原　　　告　甲○○
被　　　告　乙○
上列當事人間請求離婚事件，經本院於民國96年8月29日言詞辯
論終結，判決如下：
　　主　　　文
准原告與被告離婚。
訴訟費用新臺幣仟元由被告負擔。
    事實及理由
一、原告主張：原告於民國91年1月11日與被告結婚，未料被告
    於婚後經常離家未歸，原告乃於96年4月9日向移民署報案請
    求協尋，而被告離家已非一日，每次原告找被告談離婚，被
    告皆以同歸於盡威脅，因被告一旦離婚即喪失居留權，無法
    在台工作。被告長期於北部工作，結交一群同鄉，性情越見
    暴戾，對原告厭惡日深，視原告如仇，遂讓原告下定決心結
    束這段婚姻。為此依民法第1052條第2項提起本件訴訟，並
    聲明：如主文所示。
二、被告則辯以：被告在桃園工作，出去賺錢是因原告長期不去
    工作，不得已才出去工作，如果原告有工作，被告不會出去
    工作，會在台南找工作。被告有說過與原告同歸於盡，所以
    如此說是因為如果離婚在台灣無法繼續居住，已經無路可以
    選擇；被告剛到台灣時有與原告同住約半年，等取得工作證
    是原告鼓勵被告出去工作，而最近幾年被告因為工作忙碌，
    比較沒時間回家，大概兩個月回來一次；被告與原告仍有感
    情，被告需要這個家庭，不願離婚等語，並聲明：原告之訴
    駁回。
三、得心證之理由：
(一)查原告主張被告為大陸人民，兩造於91年1月11日結婚，婚姻
  關係現仍存續中等情，業據原告提出戶籍謄本、戶口名簿、結
  婚證明書等件為證，並經本院向內政部入出國及移民署調閱被
  告入出境資料，有該署96年5月23日移署出停堯字第096112633
  20號函附之被告居留申請書在卷足憑，上開事實堪信為真。
(二)原告次主張兩造於結婚未久，被告即經常離家未歸，北上工作
  ，平均二個月回家一次，最長曾四個月回家一次，原告曾找被
  告協議離婚，被告卻威脅與原告同歸於盡等語，此為被告所是
  認，並經證人陳麗榕證述：「兩造結婚後半年有同住，之後被
  告就出去外面，我不知道他出去做什麼，他只有說在工廠。」
  「（這五年來都是如此嗎？）是的。我們有與被告說請他回來
  新營工作，他說在新營會工作不下去會餓死。被告約半年回來
  一次，或是三、四個月回來一次。我不知道為何被告會這麼久
  才回來一次。原告有要被告回來但是被告不肯就是不肯。被告
  堅持要去外面，被告要原告讓他延簽好讓他去外面工作。」等
  語。被告雖辯稱：因原告不工作，其才北上工作。然婚姻本質
  乃在以情愛為出發點，在互信、互諒、互愛之基礎上，攜手相
  偕，始能終生扶持。雖然婚姻路途上無法保證平坦無礙，但重
  點應在協調雙方可以接受之方式，共同突破障礙，始能期白首
  偕老；若僅因一方無業，經濟困窘，即不顧對方感受，率而遠
  赴他方工作，長期不歸，又豈能期待婚姻生活能行之長久？本
  件被告所辯原告無業，雖為原告所不否認，然縱使如此，豈能
  作為被告在遠地工作而長期始回家一次之正當理由？何況被告
  雖稱與原告仍有感情，而不願離婚，然於原告因被告長期不歸
  欲與被告協議離婚事宜時，卻出言要與原告同歸於盡，又豈是
  情愛之表現？再從被告之所以口出如此激烈言詞，乃係辯以：
  如果離婚在台灣無法繼續居住，已經無路可以選擇，所以才這
  樣說等語，足見被告是以婚姻作為在台居留之方法，若離婚將
  無法繼續居留，故不惜口稱要與原告同歸於盡；而從被告長期
  在外不歸，且對原告出言激烈，即知被告所辯與原告仍有感情
  ，實不可採。此從被告自承於本院96年7月11日第一次審理後
  ，至96年8月29日第二次審理長達一個半月期間，被告均未返
  回原告家中，益證被告並無欲與原告維持實質上婚姻關係之意
  。被告雖又辯稱原告家人對其很好，其很想念這個家等語，然
  果真如此，被告理當勤於回原告家，何以反其道而行，長期在
  外不歸？若如被告所言原告確實無業且對原告及家人仍有感情
  ，被告仍可在台南找工作，或許工作機會及薪水不若北部，但
  仍可暫解燃眉之急。但從被告不願於夫家附近工作，可見被告
  寧捨與丈夫共同生活之機會，而不惜遠赴他鄉，即被告係將工
  作列於與原告生活之前。
(三)按有民法第1052條第1項所列10款以外之重大事由，難以維持
  婚姻者，夫妻之一方得請求法院判決離婚，同法第1052條第2
  項定有明文。而是否有難以維持婚姻之重大事由，應斟酌破壞
  夫妻共同生活之具體情事，是否客觀上達於動搖夫妻之共同生
  活，致婚姻已生破綻而無回復之希望，且客觀上任何人倘處於
  同一境況，均將喪失維持婚姻意欲之程度判斷之，即應從婚姻
  之目的加以觀察，且婚姻係以終生共同生活為目的之一男一女
  之合法結合關係，故夫妻為謀共同生活體之幸福營運，即須夫
  妻互信、互諒，尤其夫妻以誠相待，俾建立永久持續性之包括
  精神、肉體、經濟等多層面之生活關係，是對家庭生活之美滿
  幸福有妨礙之情形，即得認其與此之所謂難以維持婚姻之重大
  事由相當，即應允許其離婚以消滅婚姻關係。又婚姻生活之維
  持，端賴夫妻雙方互愛、互信、互諒，始期有成，若夫妻已別
  居多年，相互信賴基礎動搖，即應認其婚姻已生破綻，屬難以
  維持婚姻之重大事由。查本件兩造結婚五年餘，未久被告即以
  原告無業為由外出工作，鮮少回家與原告同住，更不願與原告
  和平理性協調解決之道，而對原告協議離婚之要求出言要與原
  告同歸於盡，顯見兩造長期缺少和諧互動，並缺乏理性溝通管
  道，且對婚姻之本質存有重大歧見，在客觀上已足認定無論何
  人處於與兩造相同之情況下，均已喪失情愛與攜手扶持之意願
  ，夫妻關係空有其名，而無夫妻之實，兩造間維持婚姻生活之
  互愛、互信、互諒基礎已經動搖，實難期兩造共同追求幸福美
  滿之婚姻生活，自堪認兩造有難以維持婚姻之重大事由存在。
  而被告雖以原告無業閒賦在家置辯，但縱係如此，仍非無法在
  經濟與感情維持之間尋求一折衷方案，是原告無業之事實，並
  非兩造婚姻無法維持之決定因素，實則被告不願平心靜氣與原
  告共同找出婚姻長久維持之道，斷然決定在遠地工作，且久久
  不歸，才是兩造婚姻無以為繼之原因，其咎在被告，非可僅以
  原告無業歸罪原告。是原告以兩造有民法第1052條第1項以外
  之重大事由，難以維持婚姻，而請求判決離婚，於法有據，應
  予准許。
四、結論：本件原告之訴為有理由，依民事訴訟法第78條、第87
    條第1項，判決如主文。
中　　華　　民　　國　　96　　年　　9 　　月　　12　　日
                  家事法庭    法　官　林富郎
以上為正本係照原本作成。
如對本判決上訴，須於判決送達後20日內向本院提出上訴狀（附
具繕本），並應繳納上訴費用。
中　　華　　民　　國　　96　　年　　9 　　月　　12　　日
                              書記官　劉毓如
